臺灣彰化地方法院民事裁定
111年度家事聲字第1號
異  議  人  周惠珍  

            周雅綺  

            周政義  

相  對  人  周行燦  



            周宜美  



            周新展  


            周億盛  


上列異議人因與相對人間聲請確定訴訟費用額事件，對於民國11
1年5月31日本院司法事務官所為110年度司家聲字第10號裁定聲
明異議，本院裁定如下：
    主    文
異議駁回。
    理    由
一、按當事人對於司法事務官處理事件所為之終局處分，得於處
    分送達後10日之不變期間內，以書狀向司法事務官提出異議
    。司法事務官認前項異議有理由時，應另為適當之處分；認
    異議為無理由者，應送請法院裁定之。法院認第1項之異議
    為有理由時，應為適當之裁定；認異議為無理由者，應以裁
    定駁回之。民事訴訟法第240條之4第1項至第3項定有明文。
    上開規定，依家事事件法第51條規定，於家事訴訟事件亦有
    準用。本件異議人就本院司法事務官民國111年5月31日110
    年度司家聲字第10號所為確定訴訟費用額裁定，聲明不服而
    提出異議，司法事務官認其異議無理由而送請本院裁定，核
    與上開條文規定及意旨相符，先予敘明。
二、本件異議意旨略以：原裁定所列相對人周行燦預納之第一審
    鑑價費用新臺幣(下同)4萬5千元、5萬元，實非正確。蓋於
    第一審民國106年8月24日言詞辯論期日，周行燦訴代陳稱：
    「伸仁段847地號也聲請鑑價，此部分費用由被告負擔」，
    周行燦聲請伸仁段847地號鑑價，既自願負擔費用，即不應
    歸責轉嫁於異議人，況上開地號亦非起訴所載之訴訟標的。
    又上開地號於第二審時，雖經異議人之訴訟代理人聲請補充
    鑑定，但鑑定人並無向異議人收取補充鑑定費用，且該筆補
    充鑑定費用，豈有周行燦於第一審預納之理！為此提出異議
    ，請求將周行燦預納之第一審鑑價費用4萬5千元、5萬元予
    以剔除等語。
三、相對人周行燦陳述略以：伸仁段847地號土地是否屬於遺產
    ，為兩造遺產分割事件之重大爭點。一、二審判決均認為係
    遺產之先付，並作為兩造遺產分割之重要依據，因此相對人
    所支出上開土地之鑑價費用，自屬訴訟費用。上開地號既係
    相對人主張調查鑑定，即由相對人先行支付一審鑑定、二審
    補充鑑定費用，日後應由應由兩造共同負擔，乃事理之平。
    異議人望文生義，忽略訴訟法上訴訟費用分擔之原則，其異
    議為無理由等語。
四、按法院未於訴訟費用之裁判確定其費用額者，第一審受訴法
    院於該裁判有執行力後，應依聲請並得依職權以裁定確定之
    。依此裁定所確定之訴訟費用額，應於裁定送達之翌日起，
    加給按法定利率計算之利息，民事訴訟法第91條第1項、第3
    項分別定有明文。而所謂訴訟費用，包括民事訴訟法第77條
    之13以下所規定之裁判費、同法第77條之23至第77條之25所
    規定之訴訟文書之影印費、攝影費、抄錄費、翻譯費，證人
    、鑑定人之日費、旅費、運送費、公告法院網站費、登載公
    報新聞紙費及鑑定人報酬、經法院命特定人（當事人、法定
    代理人或其他依法令代當事人為訴訟行為之人）於期日到場
    或依當事人訊問程序陳述之到場費用、法院或審判長依法為
    當事人選任律師為特別代理人或訴訟代理人之酬金，以及其
    他進行訴訟之必要費用等。
五、經查：上開伸仁段847地號土地雖非異議人即原告起訴時之
    訴訟標的，但相對人周行燦即被告抗辯該筆土地為遺產之先
    付，並聲請送鑑價，經一審法院囑託鑑定人卓越不動產估價
    師事務所鑑定巿價；二審法院復囑託鑑定人再為補充鑑定，
    此項鑑定及補充鑑定之費用均命相對人周行燦之訴訟代理人
    預為繳納，相對人周行燦因而支出第一審鑑價費用4萬5千元
    、第二審鑑價費用5萬元（原裁定誤載為第一審鑑價費用）
    ，此經本院調閱一、二審即本院105年度家訴字第40號、臺
    灣高等法院臺中分院107年度家上易字第11號卷宗查明無訛
    ，並有相對人周行燦提出之繳費收據影本可稽，堪予認定。
    是以，上開周行燦支出之第一審、第二審鑑價費用，係一、
    二審法院認有鑑定必要而囑託鑑定人為鑑定，此為法院為確
    定訴訟關係得為之處置，因此支出之鑑定人報酬即鑑價費用
    ，自為進行訴訟之必要費用，為訴訟費用之一部。又周行燦
    之訴訟代理人於一審言詞辯論期日聲請鑑價時，雖陳稱此部
    分費用由被告負擔，惟其意應係由被告預先繳納之意，僅是
    用語不精確，不能憑此遽認有免除他造當事人依法應分擔之
    訴訟費用之意。
六、從而，異議人主張相對人周行燦支出之第一、二審鑑價費用
    ，非屬訴訟費用，且應由其自行負擔，而聲明異議云云，為
    無理由，應予駁回。
七、依家事事件法第51條，民事訴訟法第240條之4第3項後段，
    裁定如主文。
中　　華　　民　　國　　111 　年　　7 　　月　　28　　日
               家事法庭  法　　　官   施錫揮
以上正本係照原本作成。
如對本裁定抗告，須於裁定送達後10日之不變期間內，向本院提
出抗告狀，並繳納抗告費新臺幣1,000元
中　　華　　民　　國　　111 　年　　7 　　月　　28　　日
                         書　記　官　施嘉玫